臺灣高等法院高雄分院刑事判決
111年度上易字第139號
上  訴  人  
即  被  告  葉鴻輝
上列上訴人因詐欺案件，不服臺灣橋頭地方法院110年度易字第1
04號，中華民國111年2月11日第一審判決（起訴案號：臺灣橋頭
地方檢察署109年度偵字第12902號），提起上訴，本院判決如下
：
    主  文
上訴駁回。
    事  實
一、甲○○見內政部警政署之拾得遺失物管理系統網站中，高雄市
    政府警察局左營分局將民眾鐘渝閔於民國109年5月29日20時
    40分許，在高雄市○○區○○街0巷0號前方步道拾獲並送警方招
    領之現金新臺幣（下同）18,200元（下稱系爭款項）予以公
    告，俾利民眾領取遺失物，而認有機可乘，明知系爭款項並
    非其所遺失，竟意圖為自己不法之所有，基於詐欺取財之犯
    意，於同年7月8日前往高雄市政府警察局左營分局向承辦員
    警趙珮淳佯稱其為系爭款項之遺失人而申請發還，趙珮淳雖
    詢問甲○○關於遺失物之時間、地點、款項等而為實質審查，
    仍陷於錯誤，誤認甲○○為系爭款項之遺失人而交付之。嗣因
    警方查覺有異，始循線查悉上情。
二、案經高雄市政府警察局左營分局報告臺灣橋頭地方檢察署檢
    察官偵查起訴。
    理  由
一、證據能力：
    按被告以外之人於審判外之言詞或書面陳述，屬傳聞證據，
    原則上不得作為證據；惟按被告以外之人於審判外之陳述，
    雖不符刑事訴訟法第159條之1至第159條之4之規定，而經當
    事人於審判程序同意作為證據，法院審酌該言詞陳述或書面
    陳述作成時之情況，認為適當者，亦得為證據，刑事訴訟法
    第159條第1項、第159條之5第1項分別定有明文。查本判決
    以下所引用屬於傳聞證據之部分，均已依法踐行調查證據程
    序，且檢察官及被告於本院審理時，均明示同意有證據能力
    （見本院卷第101至104頁），基於尊重當事人對於傳聞證據
    之處分權，及證據資料愈豐富愈有助於真實發現之理念，本
    院審酌該等證據作成時情況，並無違法取證之瑕疵，且無顯
    不可信之情形，以之作為證據應屬適當，自均有證據能力。
    至於被告主張證人趙珮淳之陳述不實在，沒有證據能力云云
    ，惟查證人趙珮淳係於原審接受交互詰問，其所為證詞並非
    審判外之陳述，自有證據能力。
二、認定犯罪事實所憑之證據及理由：上訴人即被告甲○○（下稱
    被告）於本院準備程序時矢口否認有上開犯行，辯稱：我確
    實於109年5月29日在高雄市左營區新下街愛河附近遺失系爭
    款項，我並非冒領云云。經查：
(一)民眾鐘渝閔於109年5月29日20時40分許，在高雄市○○區○○街
    0巷0號前方步道拾獲系爭款項並送警方公告招領，被告於同
    年7月8日前往高雄市政府警察局左營分局向承辦員警表示其
    為系爭款項之遺失人而申請發還等情，業經證人鐘渝閔於警
    詢中、證人即承辦員警趙珮淳於原審審理中證述明確（見警
    卷第11至13頁，原審易卷第169至175頁），並有高雄市政府
    警察局左營分局偵查報告、遺失（拾得）物領據、系爭款項
    之照片、高雄市政府警察局左營分局文自派出所109年5月29
    日受理拾得物陳報單及拾得物收據、受理民眾交存拾得遺失
    物作業程序檢核表、109年7月9日拍攝拾得物經拾得現場照
    片等件附卷可稽（見警卷第1至5頁、第15至23頁、第47至53
    頁），且為被告所不爭執，是此部分事實首堪認定。
(二)證人趙珮淳於原審證稱：被告來領系爭款項前，打了2通電
    話到左營分局，第1通電話是在109年7月7日，他詢問同年5
    月28日20時許有沒有人在新下街撿到1萬多元，因為是錯的
    時間，我跟他說沒有這一筆，隔天（8日）他又打電話來說
    遺失地點附近的興隆淨寺師父告知系爭款項已送到派出所，
    隨後被告就來到分局申請發還，經詢問遺失經過，被告均堅
    持系爭款項是他遺失的，我印象中被告未提出證明，但因當
    下無法確認系爭款項非被告所遺失，故告誡被告盜領之法律
    責任後即讓其領回，然被告行為緊張又說話結巴，事後我詢
    問興隆淨寺師父這兩天有沒有人打電話詢問5月底是否有人
    在附近撿到錢，師父說有人到寺廟詢問此事，此外，經查詢
    被告之前案紀錄發現曾有盜領拾得物之情形，我就以電話聯
    絡其當天返回分局，被告多次表示會回來但都沒有，後來其
    手機暫停使用，因此將本案簽由刑責區偵辦；本案於拾得遺
    失物管理系統網站公告有載明系爭款項數額為18,200元，經
    過本案後為了避免發生冒領的情況，我們內部檢討決定不再
    將金額公告，現在都公告為「若干元」等語（見原審易卷第
    169至175頁），可見被告得由內政部警政署之拾得遺失物管
    理系統網站查知系爭款項之遺失物公告，且其初始向員警表
    示之系爭款項遺失時間尚有錯誤，其再向興隆淨寺師父詢問
    遺失物情形，故其前往分局申請發還系爭款項時，顯已對遺
    失物即系爭款項之遺失地點、款項、拾得情形有所瞭解，始
    能詐領得手。
(三)被告自96年3月30日即申請手機門號0000000000號，直至109
    年7月29日本案查詢通聯時，狀態仍為「使用中」，且被告
    於108年5月至8月間因涉犯另案冒領遺失物案件，亦陳報聯
    絡電話為0000000000號，對照該案與本案調閱之通聯紀錄，
    該門號之基地臺位址大多位於桃園市即被告住處附近等情，
    有臺灣桃園地方檢察署（下稱桃園地檢）檢察官109年度偵
    字第1342號起訴書及通聯調閱查詢單附卷可參（見警卷第25
    至32頁，偵卷第15至21頁）；而本案被告前往申請發還系爭
    款項時，同樣於領據上填寫聯絡電話為0000000000號，有遺
    失（拾得）物領據可佐（見警卷第5頁），復經證人趙珮淳
    於原審證稱：我拿領據給被告簽並核對其身分，完成申領後
    因為被告行為緊張又說話結巴，經查詢其前案紀錄後，當天
    撥打上開電話多次聯絡被告返回分局，被告有接電話並表示
    會回來等語（見原審易卷第169頁、第174頁）；嗣被告於10
    9年12月15日經檢察官詢問：「你使用的手機門號？」被告
    主動回答：「0000000000號」（見偵卷第31至32頁），再經
    檢察官於110年1月26日調閱被告名下之行動電話門號，結果
    僅有0000000000號1支，有臺灣橋頭地方檢察署網路資料查
    詢單附卷可參（見偵卷第41至42頁），甚至直到原審110年9
    月7日準備程序中，被告仍自陳其手機門號係0000000000號
    （見易卷第73頁）；由手機門號0000000000號申設於被告名
    下已長達14年餘，且該門號之基地臺位址於108、109年間經
    常出現在被告住所地附近，又本案涉訟前後之109、110年間
    ，被告經檢警及法院多次詢問聯絡電話，其均提供該門號，
    可見該門號係被告最常使用且為外界可資聯繫之門號，則系
    爭款項遺失、拾獲之109年5月29日前及當天，被告應持用該
    門號無訛。故參以卷附手機門號0000000000號於109年5月27
    日至29日之通聯紀錄（見警卷第29至32頁），系爭款項經民
    眾鐘渝閔拾取之109年5月29日，該門號之基地臺位址位於桃
    園市、新北市，而無位於高雄市，且上開日期之前2日間，
    僅109年5月27日12時至15時許，基地臺位址曾短暫出現在高
    雄市鳳山區、燕巢區後又北上，其餘位址均在高雄市以外之
    縣市，皆非系爭款項之遺失地點即高雄市左營區，顯然被告
    並非系爭款項之遺失人。
(四)且查：
  ⒈被告歷來涉嫌冒領諸多遺失物如下：
  ①被告自內政部警政署拾得遺失物管理系統網站公告各警察機
    關登入遺失物之遺失時間、地點及照片等資訊後，於108年6
    月3日，在桃園國際機場第二航廈遺失物處理中心，認領金
    手鍊1條。
  ②以同上方式，於108年7月27日，在同上地點，認領手錶1隻。
  ③以同上方式，於108年10月9日，在同上地點，認領勞力士手
    錶1隻、行動電源1個、傳輸線2條（以上①至③參見臺灣桃園
    地方法院108年度易字第1151號、109年度訴字第301號刑事
    判決，原審易卷第47至66頁，經被告上訴後，於臺灣高等法
    院繫屬中）。
  ④以同上方式，於108年5月30日，在桃園市政府警察局龜山分
    局龜山派出所，認領金手鍊1條。
  ⑤以同上方式，於108年6月10日，在新北市政府警察局永和分
    局中正橋派山所，申領金飾12只。
  ⑥以同上方式，於108年6月18日，在臺北市政府警察局文山第
    一分局木新派出所，認領勞力士手錶1隻。
  ⑦以同上方式，於108年8月14日，在臺北市政府警察局文山第
    二分局興隆派出所，認領金色項鍊1條（以上④至⑦參見桃園
    地檢檢察官109年度偵字第1342號起訴書，偵卷第15至21頁
    ，經臺灣桃園地方法院以109年度易字第1121號刑事判決為
    有罪之認定）。
  ⑧被告上網而得悉桃園市政府警察局楊梅分局所公告張貼之遺
    失物品招領訊息後，於108年12月10日，在桃園市政府警察
    局楊梅分局，認領1.03克拉鑽戒1只（參見臺灣桃園地方檢
    察署110年度偵緝字第27號起訴書，原審易卷第139至143頁
    ）。
  ⑨以上開①之方式，於108年12月5日，在新竹縣政府警察局新湖
    分局新工派出所，認領金項鍊1條（參見臺灣新竹地方檢察
    署檢察官109年度偵字第8404號起訴書，偵卷第23至25頁，
    經臺灣新竹地方法院以109年度易字第860號刑事判決為有罪
    之認定）。
  ⒉觀諸上開案件，被告於本案前已因涉嫌多件透過警方拾得遺
    失物管理系統公告查悉招領內容，再向各地警察機關或桃園
    國際機場第二航廈遺失物處理中心冒領價值非低之遺失物案
    件，而遭檢警調查，倘被告確為系爭款項之失主，其應更妥
    為保管隨身攜帶之財物並配合協尋程序，然對照該等案件與
    本案情節，手法如出一轍，被告甚至陳稱：本案於發現遺失
    後，其因不想製作筆錄而不願報案協尋等有違常情之陳述（
    見原審易卷第74頁），足證被告係透過相同手法，佯裝失主
    冒領他人之遺失物，而有詐欺之犯意及行為甚明。
(五)被告之抗辯不採納之理由：
    被告於原審雖提出109年5月29日20時0分自左營發車前往桃
    園之高鐵車票拍攝照片及Google之時間軸軌跡為證（見原審
    易卷第89至103頁），辯稱其於109年5月29日曾前往高雄市
    左營區新下街7巷4號，並於當天搭乘高鐵離開高雄云云。然
    查：
  1.細觀被告提出之高鐵車票拍攝照片與真正之高鐵車票（見原
    審易卷第145頁），左上角日期之字型、字體大小顯然有異
    ，復經原審函詢台灣高速鐵路股份有限公司（下稱台灣高鐵
    ）關於被告所拍攝高鐵車票是否為真，結果略以：「來函之
    乘車票日期之字體與本公司所發行之字體樣式不符，又因票
    號遭遮蔽不完全、訂位代號無全碼（應有8碼數字），尚無
    法依票號或訂位代號查詢相關購票資料；惟經本公司另依車
    次、座位查詢購票系統之紀錄後，該車次座位並非愛心票，
    行程應為臺南至臺北，且其票號及訂位代號亦與函詢之乘車
    票所示均不相符」等語，有台灣高鐵110年10月14日台高法
    發字第1100002294號函附卷可憑（見原審易卷第115頁），
    顯然被告所提出照片中之高鐵車票並非真實，故其所辯當天
    欲從高雄左營搭乘高鐵返回桃園云云，自難憑採。
  2.又被告於110年9月7日原審準備程序中陳稱：我於109年5月2
    0幾日就來到高雄，待到同年月29日欲搭乘15至16時左右之
    高鐵返回桃園，車票是同年月10幾日就買好，而回程當天先
    到寺廟，再走到高鐵站，在高鐵上才發現遺失金錢云云（見
    原審易卷第73至76頁）；復於110年11月23日原審審理時改
    稱：同年月29日下午去寺廟，欲走到高鐵站搭乘高鐵回桃園
    ，所購買的車票乘車時間是傍晚，但尚未走到高鐵左營站，
    就因要買香煙而發現錢不見云云（見原審易卷第152頁）；
    再於111年1月11日原審審理中改稱：遺失款項前已來高雄4
    、5天，109年5月29日當天原本是要搭乘20、21時許的高鐵
    回程，但從新下街走到外面馬路要坐車到高鐵左營站時，發
    現錢不見又回去找，但找不到，只好從新下街走了30至40分
    鐘到高鐵站欲搭高鐵回桃園云云（見原審易卷第181至182頁
    ）；被告關於何時發現款項遺失、何時自高雄左營站搭乘高
    鐵返回桃園等節，歷次說法不一，顯有可疑之處，併比對被
    告提出之時間軸軌跡，於同年月27日至28日，有高雄市鳳山
    區、新竹縣湖口服務區、新北市淡水區、桃園市桃園區、彰
    化縣田中鎮等處，亦與被告上開各次陳述均不相符，已難採
    信。更有甚者，於111年1月11日原審詢問被告依其提出之時
    間軸軌跡，顯示109年5月29日20時0分之位置尚在高雄市左
    營區新下街，則其是如何步行至高鐵左營站，趕上其所提出
    高鐵票根上所載同日20時0分自左營發車前往桃園之高鐵，
    被告又翻異前詞改稱：因為趕不上於20時0分發車的車次，
    遂請其配偶弄錢重新購買車票搭回桃園云云（見原審易卷第
    184至185頁），且經查詢，Google地圖時間軸可由使用者任
    意編輯（見原審易卷第117至122頁），益徵被告係隨著訴訟
    程序之進行而變異其說詞，並提出憑信性偏低之證據，本院
    自無從為有利於被告之認定。
(六)綜上所述，被告前開所辯，均屬卸責之詞，不足採信。本案
    事證明確，被告之犯行，堪以認定。
三、論罪：
　  核被告所為，係犯刑法第339條第1項之詐欺取財罪。查被告
    前犯竊盜罪，經臺灣桃園地方法院（下稱桃園地院）以107
    年度易字第518號判決判處有期徒刑4月、3月，定應執行有
    期徒刑6月，復經上訴，經臺灣高等法院（下稱臺高院）以1
    07年度上易字第2253號判決，除部分撤銷改判有期徒刑2月
    外，其餘上訴駁回，並改定應執行有期徒刑5月確定，於108
    年4月9日易科罰金執行完畢（下稱甲案）；又犯妨害公務罪
    ，經桃園地院以107年度審簡字第833號判決判處有期徒刑3
    月，上訴後經桃園地院以108年度簡上字第7號判決駁回上訴
    確定，而於108年10月1日易科罰金執行完畢（下稱乙案）；
    再犯竊盜罪，經桃園地院以107年度審易字第2743號判決判
    處有期徒刑4月（共2罪），並定應執行有期徒刑6月，提起
    上訴後，經臺高院以108年度上易字第2008號判決駁回上訴
    確定，並於109年9月9日易科罰金執行完畢（下稱丙案）；
    又因犯竊盜罪，經臺灣基隆地方法院以109年度易字第117號
    判決判處有期徒刑8月，提起上訴後，經臺高院以109年度上
    易字第1476號判決駁回上訴確定（下稱丁案），嗣上述甲、
    乙、丙、丁案經臺高院以110年度聲字第909號裁定定應執行
    有期徒刑1年9月確定，並於110年7月12日因徒刑執行完畢出
    監等情，有臺灣高等法院被告前案紀錄表在卷可查。而依最
    高法院104年度第6次刑事庭會議決議意旨，被告上開甲、乙
    案既已分別於108年4月9日及同年10月1日易科罰金執行完畢
    ，不因嗣後與丙、丁案合併定其應執行刑，而影響已執行完
    畢之事實，是被告於受有期徒刑執行完畢後，5年以內故意
    再犯本案有期徒刑以上之罪，為累犯。按司法院大法官會議
    釋字第775號解釋，依解釋文及理由之意旨，係指構成累犯
    者，不分情節，一律加重最低本刑，於不符合刑法第59條所
    定要件之情形下，致生行為人所受之刑罰超過其所應負擔罪
    責之個案，不符罪刑相當原則、比例原則。於此範圍內，在
    修正前，為避免發生上述罪刑不相當之情形，法院就該個案
    應裁量是否加重最低本刑；依此，該解釋係指個案應量處最
    低法定刑、又無法適用刑法第59條在內減輕規定之情形，法
    院應依此解釋意旨裁量不予加重最低本刑（最高法院108年
    度台上字第338號判決意旨可資參照）。本院審酌被告所犯
    前案與本案之罪名、犯罪性質雖有不同，然其於前案易科罰
    金執行完畢後，未滿1年即犯下本案犯行，可見其未能因前
    案犯罪執行完畢後產生警惕作用，刑罰反應力薄弱，再衡酌
    其前案所處徒刑及執行之方式，認酌量加重被告之刑，尚符
    憲法罪刑相當原則之要求，故參酌司法院大法官會議釋字第
    775號解釋意旨，爰依刑法第47條第1項規定，依法加重其刑
    。
四、上訴論斷的理由：
    原審認被告罪證明確，因而適用上開刑法規定，並審酌被告
    被告正值壯年，竟不思以正當途徑獲取財物，率以前開方式
    遂行詐騙手段而詐得財物，其犯罪行為之客體為偵查犯罪之
    警察機關，並涉嫌前述多次相類似之犯行，公然直接挑戰公
    權力，其所為實無足取；且被告犯後均否認犯行，亦未交還
    系爭款項，難認其犯後已有悔意；兼衡被告除前開構成累犯
    部分不予重複評價外，另有搶奪、竊盜案件經法院論罪科刑
    ，有上開被告前案紀錄表在卷可參，其素行非佳；並考量本
    案犯罪動機、目的、犯罪情節、所獲取之利益及所生危害，
    暨其國中畢業之智識程度，有個人戶籍資料查詢結果在卷可
    參（見原審審易卷第13頁），且自陳從事土地仲介，收入不
    穩定，與配偶及小孩同住，家庭經濟狀況勉持之經濟生活狀
    況（見原審易卷第187頁），並因輕度肢體障礙領有中華民
    國身心障礙證明存卷可參（見警卷第43頁）等一切情狀，量
    處有期徒刑1年。經核原判決認事用法，核無不合，量刑亦
    屬允當。被告上訴意旨否認犯罪，指摘原判決不當，為無理
    由，應予駁回。
五、沒收：
　　按犯罪所得，屬於犯罪行為人者，沒收之。於全部或一部不
    能沒收或不宜執行沒收時，追徵其價額。刑法第38條之1第1
    項前段、第3項分別定有明文。經查，被告所詐得之現金18,
    200元，為其犯罪所得，雖未扣案，仍應依刑法第38條之1第
    1項前段、第3項規定宣告沒收，並於全部或一部不能沒收或
    不宜執行沒收時，追徵其價額。
六、被告經合法傳喚，無正當理由不到庭，爰不待其陳述逕行判
    決。　　　
據上論結，應依刑事訴訟法第368條、第371條，判決如主文。
本案經檢察官鍾岳璁提起公訴，檢察官黃彩秀到庭執行職務。
中　　華　　民　　國　　111 　年　　9 　　月　　6 　　日
                  刑事第六庭    審判長法  官  李政庭
                                      法  官  施柏宏
                                      法  官  王光照
以上正本證明與原本無異。
不得上訴。
中　　華　　民　　國　　111 　年　　9 　　月　　6 　　日
                                      書記官  周青玉

附錄本判決論罪科刑法條：
刑法第339條
意圖為自己或第三人不法之所有，以詐術使人將本人或第三人之
物交付者，處五年以下有期徒刑、拘役或科或併科五十萬元以下
罰金。
以前項方法得財產上不法之利益或使第三人得之者，亦同。
前二項之未遂犯罰之。